【裁判字號】    99,審易,4306
【裁判日期】    991027
【裁判案由】    毒品危害防制條例
【裁判全文】
臺灣高雄地方法院刑事判決            99年度審易字第4306號
公  訴  人  臺灣高雄地方法院檢察署檢察官
被      告  甲○○
上列被告因違反毒品危害防制條例案件，經檢察官提起公訴（99
年度毒偵字第3356號、99年度毒偵字第4065號、99年度毒偵字第
4396號），被告於本院審理中為有罪之陳述，經裁定依簡式審判
程序審理，並判決如下：
    主  文
甲○○施用第二級毒品，共參罪，均累犯，各處有期徒刑柒月。
應執行有期徒刑壹年陸月。
    事  實
一、甲○○前因施用毒品案件，經本院裁定送觀察勒戒後，認有
    繼續施用毒品之傾向，再經本院以民國88年度毒聲字第1441
    號裁定令入戒治處所施以強制戒治，嗣經本院以88年度毒聲
    字第5176號裁定停止戒治付保護管束，於88年8 月26日停止
    戒治而出所，於89年2 月26日視為執行完畢，並經臺灣高雄
    地方法院檢察署檢察官於89年3 月23日以89年度戒毒偵字第
    321 號為不起訴處分確定。復於91年間，因再犯施用毒品案
    件，經本院以91年度毒聲字第8355號裁定令入戒治處所施以
    強制戒治，嗣經本院以92年度毒聲字第3280號裁定停止戒治
    付保護管束，於92年7 月11日停止戒治而出所，於93年1 月
    14日視為執行完畢。上開施用毒品犯行，經本院以92年度易
    字第17號判決判處有期徒刑8 月確定。復於96年間，因再犯
    施用毒品案件，經本院以96年度訴字第2209號、96年度訴字
    第3562號、96年度簡字第6846號判決，分別判處有期徒刑1
    年，減為有期徒刑6 月、有期徒刑6 月，減為有期徒刑3 月
    、有期徒刑7 月、3 月、6 月確定，嗣經本院以97年度審聲
    字第584 號裁定應執行有期徒刑1 年8 月確定。另因詐欺案
    件，經本院以97年度審簡字第2012號判決判處有期徒刑4 月
    ，減為有期徒刑2 月確定。上開各罪之刑接續執行，於98年
    5 月22日假釋出監，於98年9 月19日假釋期滿，假釋未經撤
    銷，視為執行完畢。猶不知戒絕毒癮，明知甲基安非他命係
    毒品危害防制條例第2 條第2 項第2 款所明定之第二級毒品
    ，不得持有、施用，復基於施用第二級毒品甲基安非他命之
    犯意，（一）於99年4 月19日下午6 時許，在高雄市○○路
    與中正路交岔口公園內，以將甲基安非他命置入玻璃球燒烤
    ，待產生煙霧後，吸食煙霧之方式，施用第二級毒品甲基安
    非他命1 次。嗣於99年4 月22日下午5 時10分許，在高雄市
    ○○區○○街與中正路口，因形跡可疑經警盤查，並得其同
    意採集尿液送驗，檢驗結果呈甲基安非他命陽性反應。（二
    ）於99年5 月27日某時，在高雄市中正公園內，以前揭方式
    ，施用第二級毒品甲基安非他命1 次。嗣於99年5 月27日晚
    間9 時45分許，在高雄市○○區○○路與憲政路交岔口，因
    形跡可疑為警攔查，發現其為毒品調驗列管人口，並得其同
    意採集尿液送驗，檢驗結果呈甲基安非他命陽性反應。（三
    ）於99年5 月29日某時，在前揭處所、以前揭方式，施用第
    二級毒品甲基安非他命1 次。嗣於99年6 月2 日晚間11時10
    分許，在高雄市新興區○○○路與文橫一路交岔口，因形跡
    可疑為警盤查，發現其為毒品調驗列管人口，經得其同意採
    集尿液送驗，檢驗結果呈甲基安非他命陽性反應，而知上情
    。
二、案經高雄市政府警察局新興分局及高雄市政府警察局移送臺
    灣高雄地方法院檢察署檢察官偵查起訴。
    理  由
一、本件被告甲○○所犯均係死刑、無期徒刑、最輕本刑為3 年
    以上有期徒刑以外之罪，其於審理中，就被訴事實均為有罪
    之陳述，經本院告知簡式審判程序之旨，並聽取檢察官及被
    告之意見後，裁定進行簡式審判程序，合先敘明。
二、上開事實，業據被告於警詢、本院審理中坦白承認（見警一
    卷第3 頁、偵三卷第18頁、本院卷第27頁）。且經警3 次採
    集其尿液送高雄市立凱旋醫院檢驗結果，被告尿液均呈甲基
    安非他命陽性反應，有濫用藥物尿液檢體監管記錄表、高雄
    市政府警察局新興分局偵辦毒品案件嫌疑人尿液採證代碼對
    照表、高雄市政府警察局保安警察大隊特勤中隊偵辦毒品危
    害防制條例嫌疑人尿液採證代碼對照表、高雄市政府警察局
    新興分局偵辦毒品危害防制條例嫌疑人尿液採證代碼表、高
    雄市立凱旋醫院濫用藥物尿液檢驗報告3 份可稽（見警一卷
    第11至13頁、警二卷第7 至8 頁、偵三卷第19至20頁）。爰
    審酌：（一）氣相層析質譜儀（GC／MS）乃目前就藥物篩檢
    結果必須進一步確認時最常採用之確認方法，因此在良好的
    操作條件之下，以氣相層析質譜儀作藥物及其代謝物之定性
    及定量分析，幾乎不會有偽陽性反應產生，業經行政院國軍
    退除役官輔導委員會台北榮民總醫院於83年4 月7 日以（83
    ）北總內字第03059 號函示明確。（二）而甲基安非他命經
    口服投與後約百分之70於24小時內自尿中排出，約百分之90
    於96小時內自尿中排出，且甲基安非他命成分之檢出與其投
    與方式、投與量、個人體質、採尿時間與檢測儀器之精密度
    等諸多方式有關，因此僅憑尿液中呈甲基安非他命陽性反應
    ，並無法確實推算吸食時間距採集時間之長短，惟依上述資
    料推斷，最長不會超過4 日即96小時，亦經行政院衛生署藥
    物食品檢驗局81年2 月8 日81藥檢一字第001156號函示明確
    。從而，被告尿液經以氣相層析質譜儀鑑驗後，結果均呈甲
    基安非他命陽性反應，已如前述，是依前開函示意旨，被告
    自白核與事實相符。
三、按毒品危害防制條例於92年7 月9 日修正公布，自93年1 月
    9 日施行，其中第20條、第23條將施用毒品之刑事處遇程序
    ，區分為「初犯」及「5 年內再犯」、「5 年後再犯」。依
    其立法理由之說明：「初犯」，經觀察、勒戒或強制戒治後
    ，應為不起訴處分或不付審理之裁定；經觀察、勒戒或強制
    戒治執行完畢釋放後，「5 年內再犯」者，因其再犯率甚高
    ，原實施之觀察、勒戒及強制戒治既已無法收其實效，爰依
    法追訴或裁定交付審理。至於經觀察、勒戒或強制戒治執行
    完畢釋放後，「5 年後再犯」者，前所實施之觀察、勒戒或
    強制戒治已足以遮斷其施用毒品之毒癮，為期自新及協助其
    斷除毒癮，仍適用「初犯」規定，先經觀察、勒戒或強制戒
    治之程序。從而依修正後之規定，僅限於「初犯」及「5 年
    後再犯」二種情形，始應先經觀察、勒戒或強制戒治程序。
    倘被告於5 年內已再犯，經依法追訴處罰，縱其第3 次（或
    第3 次以上）再度施用毒品之時間，在初犯經觀察、勒戒或
    強制戒治執行完畢釋放5 年以後，已不合於「5 年後再犯」
    之規定，且因已於「5 年內再犯」，顯見其再犯率甚高，原
    實施觀察、勒戒或強制戒治，已無法收其實效，即應依該條
    例第10條處罰（最高法院95年5 月9 日95年度第7 次刑事庭
    會議決議參照）。查被告前因施用毒品案件，經本院裁定送
    觀察勒戒後，認有繼續施用毒品之傾向，再經本院以88年度
    毒聲字第1441號裁定令入戒治處所施以強制戒治，嗣經本院
    以88年度毒聲字第5176號裁定停止戒治付保護管束，於88年
    8 月26日停止戒治而出所，於89年2 月26日視為執行完畢，
    並經臺灣高雄地方法院檢察署檢察官於89年3 月23日以89年
    度戒毒偵字第321 號為不起訴處分確定。復於91年間，因再
    犯施用毒品案件，經本院以91年度毒聲字第8355號裁定令入
    戒治處所施以強制戒治，嗣經本院以92年度毒聲字第3280號
    裁定停止戒治付保護管束，於92年7 月11日停止戒治而出所
    ，於93年1 月14日視為執行完畢。上開施用毒品犯行，經本
    院以92年度易字第17號判決判處有期徒刑8 月確定。復於96
    年間，因再犯施用毒品案件，經本院以96年度訴字第2209號
    判決，判處有期徒刑1 年，減為有期徒刑6 月、有期徒刑6
    月，減為有期徒刑3 月，應執行有期徒刑8 月確定之事實，
    有臺灣高等法院被告前案紀錄表、上開案件判決書在卷可憑
    。是被告雖係於上開強制戒治執行完畢釋放5 年後再犯本案
    3 罪，然其前次所犯本院96年度訴字第2209號施用毒品案件
    ，係在上開強制戒治執行完畢後5 年內所為，而屬「5 年內
    再犯」之情形，依最高法院上開決議之意旨，被告本件3 次
    施用甲基安非他命之犯行，均應依法論科。從而，本案事證
    明確，被告犯行，堪予認定。
四、核被告所為，均係犯毒品危害防制條例第10條第2 項之施用
    第二級毒品罪。被告持有第二級毒品之行為，均已為其後施
    用之高度行為所吸收，不另論罪。被告所犯前揭3 罪，犯意
    各別、行為互殊，應分論併罰。又被告曾因如事實欄所示犯
    行，經法院判決如事實欄所示罪刑確定，於98年9 月19日假
    釋期滿未經撤銷視為執行完畢之事實，此有前開前案紀錄表
    可佐，是其5 年以內故意再犯本件有期徒刑以上之3 罪，均
    為累犯，各應依刑法第47條第1 項規定，均加重其刑。爰審
    酌被告前經觀察勒戒、強制戒治及有期徒刑執行完畢後，猶
    不思戒除毒癮，顯見其並無堅定戒癮之意志，惟念其行為尚
    未危害他人及其犯後能坦承犯行，態度尚稱良好等一切情狀
    ，分別量處如主文所示之刑，並依刑法第51條第5 款規定，
    定其應執行之刑，以資警惕。
據上論斷，應依刑事訴訟法第273 條之1 第1 項、第299 條第1
項前段，毒品危害防制條例第10條第2 項，刑法第11條前段、第
47條第1 項、第51條第5 款，判決如主文。
本案經檢察官乙○○到庭執行職務。
中    華    民    國    99    年    10    月    27    日
                    刑事第十庭  法  官  方錦源
以上正本證明與原本無異。
如不服本判決應於收受本判決後10日內向本院提出上訴書狀，並
應敘述具體理由，如未敘述上訴理由者，應於上訴期間屆滿後20
日內補提理由書狀於本院（均須按他造當事人之人數附繕本）「
切勿逕送上級法院」。
中    華    民    國    99    年    10    月    27    日
                                書記官  黃勤涵
附錄本判決論罪之法條：
毒品危害防制條例第10條第2 項：
施用第二級毒品者，處3 年以下有期徒刑。

司法院資訊處製作；財團法人民間司法改革基金會備份。
